【裁判字號】    94,訴,2952
【裁判日期】    950630
【裁判案由】    偽造貨幣
【裁判全文】
臺灣板橋地方法院刑事判決              94年度訴字第2952號
公  訴  人  臺灣板橋地方法院檢察署檢察官
被      告  丁○○
義務辯護人  蕭守厚律師
上列被告因偽造貨幣案件，經檢察官提起公訴（94年度偵字第18
179 號），暨移送併案審理（95年度偵字第1151號），本院判決
如下：
    主  文
丁○○行使偽造之通用紙幣，累犯，處有期徒刑年拾月。扣案
偽造之壹仟元通用紙幣計伍拾壹張（號碼ＥＢ七一六一六三ＪＲ
拾肆張、ＬＭ五六四二二五ＸＱ拾參張、ＬＭ五六四六四六ＸＱ
拾貳張、ＬＭ五六四二四二ＸＱ拾貳張）均沒收。
    事  實
一、丁○○前於民國90年間因違反毒品危害防制條例案件，經本
    院於90年1 月29日以89年度易字第4418號判決判處有期徒刑
    6 月確定，並於90年11月13日易科罰金執行完畢；復於92年
    間因違反毒品危害防制條例案件，經本院於92年7 月14日以
    92年度易字第639 號判決判處有期徒刑6 月，嗣提起上訴，
    經臺灣高等法院於92年10月30日以92年度上易字第2676號判
    決將原判決撤銷，改判處有期徒刑8 月確定，自93年1 月9
    日入監服刑，甫於93年9 月8 日縮刑期滿執行完畢（於本案
    構成累犯）。
二、詎丁○○仍不知悔改，竟意圖供行使之用，於不詳之時間、
    地點，向他人收集新臺幣（下同）千元鈔之偽造通用紙幣51
    張，並基於行使偽造通用紙幣之犯意，於94年10月18日下午
    1 時許（起訴書誤載為上午9 時許），在臺北縣新莊市○○
    路63巷21弄10號之住處，先以其中之偽鈔5 張，向不知情之
    甲○○支付推拿費用而行使之，再以找零為由，以偽鈔2 張
    向甲○○換得百元鈔14張而行使之。嗣於94年10月18日下午
    3 時30分許，甲○○委請友人李碧真持上開7 張偽鈔至臺北
    縣板橋市○○路205 號漢生郵局辦理存款時，經郵局儲匯人
    員蔡儷觀發現係偽鈔隨即通報警方到場而查獲，並扣得偽造
    千元紙鈔7 張（號碼EB716163JR3 張、LM564225XQ1張、LM
    564646XQ2 張、LM564242XQ1 張）。另於94年10月19日晚間
    9 時25分許，為警持搜索票至丁○○上址住處執行搜索時，
    在丁○○所有之車牌號碼IB─7768號自用小客車中央扶手置
    物箱內之牛皮紙袋內，扣得其持有之偽造千元紙鈔共44張（
    號碼EB716163JR11張、LM564225XQ12張、LM564646XQ10張、
    LM564242XQ11張）。
三、案經臺北縣政府警察局海山分局報請臺灣板橋地方法院檢察
    署檢察官偵查起訴暨移送併案審理。
    理由
壹、程序方面：
一、按被告以外之人於審判外之言詞或書面陳述，除法律規定者
    外，不得作為證據，刑事訴訟法第159條第1項定有明文。查
    證人甲○○於警詢時所為之陳述，係被告以外之人於審判外
    之陳述而屬傳聞證據，且經被告及辯護人於本院準備程序時
    聲明異議，爭執該項證據之證據能力（詳本院95年1 月16日
    準備程序筆錄），因該證人業經本院傳喚到庭進行交互詰問
    ，而於本院詰問時所為之證述核均與警詢、偵訊所證一致，
    是本院逕以該證人於本院具結時所為之證言為證據，而就其
    於警詢之證述，既與刑事訴訟法第159 條之1 至之5 所規定
    傳聞法則例外之情形不符，是其於警詢時之陳述，即無證據
    能力。
二、次按被告以外之人於偵查中向檢察官所為之陳述，除顯有不
    可信之情況者外，得為證據，刑事訴訟法第159條之1 第2項
    定有明文。查本件證人甲○○於偵查中，經檢察官以證人身
    分傳喚到庭，並經其於訊問前具結，揆諸上開法條之規定，
    證人甲○○於偵查中所證述之詞，在查無其他顯不可信之情
    況外，自有證據能力，至為灼然。至辯護人另稱：偵查中未
    賦予被告在場對質詰問證人甲○○之機會，故證人甲○○於
    偵查中所言顯有不可信之情形云云。然因刑事訴訟法就證人
    之交互詰問，係規定在案件起訴後繫屬法院之訴訟程序，檢
    察官於偵查中對證人之訊問，則無準用規定，且司法院大法
    官會議第582 號解釋為確保被告對證人之詰問權，認證人於
    審判中，應依人證之法定程序，到場具結陳述，並接受被告
    之詰問，其陳述始得作為認定被告犯罪事實之判斷依據。至
    於被告以外之人（含證人、共同被告等）於審判外之陳述，
    依法律特別規定得作為證據者，除客觀上不能受詰問者外，
    於審判中仍應依法踐行詰問程序。其意旨在強調被告於審判
    中，對證人詰問權之行使，並非被告以外之人在審判外之陳
    述，仍須經被告行使詰問權，始具證據能力。又本件於本院
    審判時，既已依法傳喚證人甲○○到庭作證，並由辯護人詰
    問，則被告對證人甲○○上開證述，尚無侵害其「詰問（證
    人）權」之可言，是證人甲○○於偵查中所為之陳述，已依
    法具結擔保其證言之可信性，有證人結文乙紙在卷可參（詳
    94 年 度偵字第18179 號偵查卷〈下稱偵卷〉第88頁），且
    核與其於本院審理時證述之情節大致相符，並無顯不可信之
    情形，自得為證據。
三、又被告以外之人於審判外之陳述，雖不符同法第159條之1至
    第159條之4之規定，但經當事人於審判程序同意作為證據，
    法院審酌該言詞陳述或書面陳述作成時之情況，認為適當者
    ，亦得為證據。當事人或辯護人於法院調查證據時，知有第
    159條第1項不得為證據之情形，而未於言詞辯論終結前聲明
    異議者，視為有前項之同意，此則據同法第159條之5規定甚
    明。查證人蔡儷觀、李碧真於警詢之陳述及截留偽造變造仿
    造新臺幣卷幣通報單4 紙，均係被告以外之人於審判外之言
    詞陳述，惟被告及辯護人於本院審理時就此部分證據能力當
    庭表示沒有意見（詳本院95年6 月20日審判筆錄第4 、5 頁
    ），復核無違法取證及證明力明顯過低之瑕疵，認以之作為
    證據為適當，故依前開規定，自有證據能力。
貳、實體方面：
一、訊據被告丁○○固不否認為警持搜索票於其所有之車牌號碼
    IB─7768號自用小客車中央扶手置物箱內之牛皮紙袋內，查
    獲上開偽造紙鈔44張之事實，惟矢口否認有何收集及行使偽
    鈔之犯行，辯稱：該牛皮紙袋係友人蔡昇峰於94年10月17日
    放在伊車上忘了帶走，後來蔡昇峰打電話說隔天要來拿，伊
    就將該紙袋拿至伊房間放好，並不知袋內係裝何物，翌日即
    同年月18日甲○○幫伊推拿之費用，則由友人丙○○支付，
    甲○○為何會有該等偽鈔，伊不知情云云。然查：
(一)上開被告行使偽造通常貨幣之犯罪事實，業據證人甲○○證
    述歷歷，核與證人李碧真於警詢時證述情節相符（詳95年度
    偵字第1151號卷第5 至6 頁、第7 至9 頁），復據證人即負
    責執行搜索之警員林修民於本院審理時證述本件查獲過程綦
    詳（詳本院95年3 月27日審判筆錄第22至24頁），並有偽造
    之一千元通用紙幣共51張扣案可資佐證，上開事實堪信為真
    。而上開偽造之一千元通用紙幣係偽鈔乙節，除證人蔡儷觀
    於警詢時證述明確外，復有臺灣銀行華江分行截留偽造變造
    仿造新臺幣卷幣通報單共4 紙及偽鈔正反面影本計51紙附卷
    可稽（詳95年度偵字第1151號卷第5 至6 頁、第27至32頁、
    偵卷第18至29頁），是扣案之一千元券51張係屬偽鈔應可認
    定。
(二)被告雖於本院審理時辯稱：推拿費用係友人丙○○支付予甲○○，伊並未行使上開偽鈔等語。惟被告於警詢時陳稱：伊
    支付甲○○推拿費用3,000 元等語（詳95年度偵字第1151號
    卷第19至20頁），被告就推拿費用如何支付一事，前後供述
    自相矛盾，已有可疑，且證人甲○○於偵查及本院審理時均
    具結證稱：伊有收受丁○○交付之7 張一千元偽鈔，丁○○
    持其中二千元向伊兌換百元鈔，另五千元則係用以支付推拿
    之費用，當時並無其他人在場等語（詳本院95年3 月27審判
    筆錄），其前後所述均相一致，且證人甲○○與被告彼此間
    並不相識，亦無仇隙，衡情應無設詞誣陷之必要。參以證人
    甲○○所持有為警查扣之一千元偽鈔7 張，與警方於被告車
    上牛皮紙袋內所查扣之一千元偽鈔44張，其券面之英文及阿
    拉伯數字編號均相同（均為EB716163JR、LM564225XQ、LM56
    4646 XQ 、LM564242XQ），有前開一千元偽鈔51張扣案可憑
    ，堪認扣案之51張一千元偽鈔應係同一偽造集團之同一批產
    物，並由被告自同一來源故意收集所得，再由被告持以向證
    人甲○○行使，此益證證人甲○○所述：一千元偽鈔係被告
    所交付等語，應非子虛。至證人丙○○固於本院審理時到庭
    證稱：伊想在新莊路、福海街路口騎樓從事路邊攤生意，因
    被告與屋主熟識，便於快過年時某天下午1 時許至被告住處
    ，當時被告與甲○○在1 樓客廳，被告稱甲○○係來替其按
    摩，伊為答謝被告幫忙處理設攤之事，遂拿5,000 元支付被
    告之按摩費用等語，然被告卻於本院審理時供稱：伊於快中
    午時打電話找甲○○至伊住處按摩，當時丙○○為了其兒子
    在學校吵架之事至家中請伊幫忙處理，丙○○幫伊支付5,00
    0 元之按摩費用等語（均詳前開審判筆錄），渠等所述案發
    情節顯有齟齬，況證人丙○○自承其與被告係從小認識且為
    經常聯繫之朋友，其證詞不無偏頗被告之虞，自難期為真實
    ，是證人丙○○之證詞尚不足為有利於被告之認定。被告辯
    稱：甲○○幫伊推拿之費用，係友人丙○○支付云云，顯係
    臨訟虛擬之詞，不足採信。
(三)又證人蔡儷觀於警詢中證稱：扣案之偽鈔色澤與真鈔相差甚
    多，伊一眼便發現係偽鈔等語（詳95年度偵字第1151號卷第
    6 頁），足見上開偽鈔以肉眼即可辨識，且證人甲○○於本
    院審理時具結證述：丁○○從床頭櫃的抽屜，拿出一大疊錢
    ，他說昨天才從銀行領出來的，是新的，不會是假的，伊才
    收下該紙鈔等語（詳本院前開審判筆錄），倘被告非知悉該
    等紙鈔係偽鈔，何以須向證人甲○○強調該等紙鈔係真鈔？
    足見被告明知為偽鈔而持以向證人甲○○行使。再者，扣案
    之偽鈔51張，其券面之英文及阿拉伯數字編號竟只有4 種，
    被告持以支付證人甲○○按摩費用，就該等一千元紙鈔係偽
    造一事，實難委為不知。另參以被告於證人甲○○按摩結束
    後，除支付5,000 元之按摩費用外，復以偽造之一千元鈔票
    2 張，向證人甲○○換取一百元鈔票14張，其兌換之比例亦
    與常情不合。益證被告早已知悉該等一千元紙鈔係偽鈔。辯
    護人為被告辯護稱：縱令甲○○之偽鈔係來自被告，被告於
    行使時並不知該紙鈔係偽鈔等語，礙難憑採。
(四)綜上所述，本件被告持有偽造一千元紙鈔達51張，數量眾多
    ，顯有收藏蒐集之事實，之後進而持其中7 張偽鈔向甲○○
    支付推拿費用及兌換百元鈔得逞，是其收集及行使偽造紙鈔
    之犯行，應堪認定。至被告雖聲請傳喚證人乙○○以證實其
    並未交付偽鈔予證人甲○○及扣案偽鈔之來源為何，然被告
    意圖供行使之用，而收集偽鈔，並進而行使之事實，罪證明
    確，並經本院認定在前，本院認無傳喚調查之必要，附此敘
    明。是本件事證已臻明確，被告前開犯行洵堪認定，應予依
    法論科。
二、按依據中央銀行在臺灣地區委託臺灣銀行發行新台幣辦法之
    規定，新台幣為臺灣地區流通貨幣。核被告丁○○所為，係
    犯刑法第196 條第1 項之行使偽造通用紙幣罪。其意圖供行
    使之用而收集偽造通用紙幣後，進而著手行使偽造紙幣，究
    其收集之目的，乃意在行使，其既已完成收集偽造紙幣後，
    復著手行使，但與行使偽造紙幣所生之實害較為貼近，故行
    使偽造紙幣之犯罪情節，顯較重於其意圖供行使之用而收集
    之行為，是該收集偽造紙幣之行為屬低度行為，應為其行使
    之高度行為所吸收，不另論罪。又被告以偽造之通用紙鈔冒
    充真鈔而矇混行使，其行使偽造通用紙鈔之行為，本含有詐
    欺之性質，應為行使偽造通用紙鈔行為所吸收，亦不另論詐
    欺罪。再查被告有犯罪事實欄所載之論罪、科刑及刑之執行
    紀錄，有臺灣高等法院被告前案紀錄表1 份在卷可按，其於
    5 年以內再犯本件有期徒刑以上之罪，為累犯，應依刑法第
    47條之規定加重其刑。爰審酌被告收集之偽鈔數量達51張，
    僅行使1 次、被告之智識程度、犯罪動機、目的、手段、嚴
    重影響社會交易及金融秩序及犯罪後猶推諉狡賴，否認犯行
    ，並無悔意，實不容輕縱等一切情狀，量處如主文所示之刑
    ，以資懲儆。
三、扣案偽造之一千元通用紙幣共51張（號碼EB716163JR14張、
    LM LM564225XQ 13張、LM564646XQ12張、LM564242XQ12張）
    ，不問屬於犯人與否，均應依刑法第200 條之規定宣告沒收
    。
四、至臺灣板橋地方法院檢察署移送95年度偵字第1151號併案審
    理部分，與本案係同一案件，業經本院審理如上，附此敘明
    。
據上論斷，應依刑事訴訟法第299條第1 項前段，刑法第196條第
1 項、第47條、第200條，罰金罰鍰提高標準條例第1條前段，判
決如主文。
本案經檢察官涂永欽到庭執行職務。
中    華    民    國    95    年    6    月     30    日
                刑事第十八庭審判長法  官  李幼妃
                                  法  官  張紹省
                                  法  官  鄭燕璘
以上正本證明與原本無異。
如不服本判決，應於判決送達後10日內，向本院提出上訴狀。
                                  書記官  呂紹明
中    華    民    國    95    年    6    月     30    日
附錄本案論罪科刑法條全文：
刑法第196條第1項：
行使偽造、變造之通用貨幣、紙幣、銀行券，或意圖供行使之用
而收集或交付於人者，處3 年以上10年以下有期徒刑，得併科5,
000元以下罰金。


司法院資訊處製作；財團法人民間司法改革基金會備份。
